臺灣彰化地方法院民事判決　96年度簡上字第14號
上　訴　人　丙○○
訴訟代理人　乙○○○
被上訴人　　丁○○
訴訟代理人　黃茂松律師
上列當事人間請求給付票款事件，上訴人對於中華民國95年12月
7日本院員林簡易庭第一審判決 (95年度員簡字第287號) 提起上
訴，本院於96年5月8日言詞辯論終結，判決如下：
    主  文
上訴駁回。
第二審訴訟費用新台幣伍萬肆仟玖佰陸拾元由上訴人負擔。
    事  實
一、被上訴人起訴主張：被上訴人持有訴外人甲○○所交付、由
    上訴人所簽發、陳書泊背書如附表所示之支票6張（下稱系
    爭支票），嗣經被上訴人為付款之提示，皆遭退票，爰依票
    據之法律關係，請求上訴人與陳書泊連帶給付票款新台幣（
    下同）0000000元，及自附表所示提示日起至清償日止，按
    年息6%計算之利息等語（註：陳書泊部分因未上訴而告確定
    ）。原審因而判決被上訴人勝訴，並無不當，被上訴人係合
    法自訴外人甲○○處取得系爭支票，上訴人不得以其與甲○
    ○間之糾葛對抗被上訴人，且支票乃無因證券，執票人不須
    證明是基於如何原因取得支票，倘支票債務人主張執票人係
    惡意取得支票，依舉證責任分配之原則，應由支票債務人即
    上訴人負舉證之責，然上訴人就此並無法舉證證明被上訴人
    有何惡意取得系爭支票之情形，是其上訴顯無理由，故聲明
    ：如主文所示。
二、上訴人則以：系爭支票係遭因上訴人之訴訟代理人乙○○○
    遭訴外人甲○○詐騙而交與甲○○，故甲○○係惡意取得系
    爭支票，而上訴人與甲○○係鄰居，互動頻繁，深知甲○○
    債信不佳，故當甲○○持系爭支票向其調現時，應知甲○○
    係惡意取得系爭支票，然其為賺取高額利息，竟以不相當之
    代價與甲○○換取系爭支票，被上訴人顯有惡意及以不相當
    代價取得系爭支票之情形，況被上訴人對其實際交付甲○○
    多少款項並未提出證明，且其稱自甲○○處取得系爭支票之
    時間係在95年4月，與甲○○向其騙取系爭支票之時間係同
    年5  月4日，時間上所述前後倒置，甚且被上訴人所提出之
    匯款證明竟有部分係在95年3月間，當時其尚未取得系爭支
    票為何匯款給甲○○，再者被上訴人所提之交易明細所示，
    其匯款及領取現金給甲○○之金額合計竟達380萬元，逾於
    系爭支票合計之金額360萬元，足見被上訴人所述不實，不
    可採信等語。故聲明：廢棄原判決，並駁回被上訴人在第一
    審之訴等語。
三、原審為上訴人全部敗訴之判決，並依職權宣告假執行，上訴
    人就原判決全部提起上訴。
四、兩造不爭執之事項：
  (一)系爭支票係上訴人所簽發，經陳書泊、甲○○背書，由甲
      ○○交予被上訴人。
  (二)系爭支票經被上訴人於附表所示時間為付款提示，惟遭退
      票。
五、按「在票據上簽名者，依票上所載文義負責」、「票據債務
    人不得以自己與發票人或執票人之前手間所存抗辯之事由對
    抗執票人；但執票人取得票據出於惡意者，不在此限」，此
    票據法第5條第1項、第13條分別定有明文。又按「票據行為
    ，為不要因行為，執票人不負證明關於給付之原因之責任，
    如票據債務人主張執票人取得票據出於惡意或詐欺時，則應
    由該債務人負舉證之責」（最高法院48年台上字第101號、
    64年台上字第1540號判例意旨參照）。且「票據法第13條但
    書所謂執票人取得票據出於惡意，係以執票人取得票據時為
    準，決定其是否惡意，並應由票據債務人就此負舉證責任」
    （最高法院72年度台上字第1612號判決意旨參照）。
六、經查：本件被上訴人係由訴外人甲○○處背書取得系爭支票
    已見前述，上訴人所辯伊係遭訴外人甲○○與被上訴人共同
    詐騙，始將系爭支票借予甲○○，被上訴人明知甲○○財力
    不佳，卻為賺取高額利息而收受系爭支票，且被上訴人所述
    取得系爭支票時間與其自稱借款給甲○○之時間前後倒置，
    又所述借款給甲○○之金額逾於系爭支票合計之金額，故認
    被上訴人有惡意或以不相當代價取得系爭支票等語。然被上
    訴人否認其有惡意或以不相當代價取得系爭支票之情形，則
    依上開說明，上訴人就此負有舉證證明之責，而被上訴人就
    其如何取得系爭支票之原因事實本無須證明。
七、又依原審卷附由被上訴人所提其借款給甲○○資金來源之陽
    信商業銀行存摺交易明細所示，被上訴人自稱交付借款給甲
    ○○之時間分別在95年3月間及5月間，與其所述自甲○○處
    取得系爭支票之時間係於同年4月間固有出入，且其所稱匯
    款與提領現金合計之金額共達380萬元，逾於系爭支票之總
    金額等情，然此只能查出被上訴人借款給甲○○之時間與其
    取得系爭支票之時間並非相同，尚無從據此推認被上訴人必
    有上訴人所指與甲○○間有何共同向其詐騙之情形，而被上
    訴人所提其借款給甲○○之證明與系爭支票合計之金額雖不
    相符，惟被上訴人主張其借給甲○○之金額並非僅系爭支票
    合計之金額，故系爭支票合計之金額少於被上訴人所提借款
    證明之金額亦無不合理之處；又上訴人就此曾以被上訴人與
    甲○○共同向其詐取系爭支票為由，對其2人提起刑事告訴
    中，亦曾就上開各點提出質疑，但均因乏證據證明，同未為
    檢察官所採信，有被上訴人所提之台灣彰化地方法院檢察署
    95年度偵字第8272、9168、11470、11471、11472、11473、
    11474號及96年度偵字第2174、3209號起訴書附卷可參（見
    該起訴書之第10、11頁）；另上訴人陳稱其係於95年5月4日
    始將系爭支票交給甲○○，然甲○○於上開刑事案件偵查中
    ，卻供稱其係於95年4月初即在第1張票期前1個多月取得系
    爭支票等語，其2人所述交付或取得系爭支票之時間並非相
    同，上訴人於本案中並未能提出證據證明以實其說，本院自
    不能僅憑上訴人片面之言即率而推認其主張為真實，是上訴
    人此點爭執也難採為不利於被上訴人之認定依據。至上訴人
    是否係遭訴外人甲○○詐騙，乃上訴人與甲○○間之抗辯事
    由，不得以之對抗善意之被上訴人，故上訴人諸此主張均無
    可信。
八、綜上所述，上訴人既為系爭支票之發票人，且無法證明被上
    訴人有何惡意或以不相當代價取得系爭支票之情形，揆諸前
    開規定及說明，被上訴人本於票據之法律關係，請求上訴人
    應給付被上訴人360萬元，及自附表所示提示日起至清償日
    止，按年息百分之6計算之利息，洵屬正當，自應准許。原
    審因而為被上訴人勝訴之判決，並依職權為假執行之宣告，
    核無不合。上訴意旨指摘不當，求予廢棄改判，為無理由，
    應予駁回。
九、本件判決之基礎已臻明確，兩造其餘攻擊防禦方法，於判決
    結果不生影響，自毋無庸一一論述，併此敘明。
結論：本件上訴為無理由，並依民事訴訟法第436條之1第3項、
第449條第1項、第78條，判決如主文。
中　　華　　民　　國　　96 　年　　5　　月　　 22 　　日
                  民事第一庭    審判長  羅培昌
                                法  官　陳正禧
                            　　法  官  葛永輝
以上正本係照原本作成不得上訴。
中　　華　　民　　國　　96　　年　　5 　　月　　22　　日
                            　　書記官　田慧賢
